【裁判字號】    99,簡上,910
【裁判日期】    991231
【裁判案由】    傷害等
【裁判全文】
臺灣板橋地方法院刑事判決             99年度簡上字第910號
上  訴  人
即  被  告  陳煜升
上列上訴人即被告因傷害等案件，不服本院民國99年6月24日98
年度簡字第8644號第一審簡易判決（聲請簡易判決處刑案號：98
年度偵字第23469號），提起上訴，本院管轄之第二審合議庭判
決如下：
    主      文
上訴駁回。
    事      實
一、陳煜升為劉仲盛前妻蔡君儀胞妹蔡品潔之子，其等2 人間具
    有家庭暴力防治法第3 條第4 款所定之家庭成員關係。緣蔡
    君儀與蔡品潔於民國99年7 月29日某時，因扶養其等母親之
    事，發生肢體衝突。陳煜升知情後，憤而於同年月31日晚間
    6 時40分許，偕同其母蔡品潔、女友莊玉玲及友人許振新，
    同往蔡君儀址設新北市○○區○○路164 號5 樓住處樓梯間
    叫囂，陳煜升並以腳猛力踹踢蔡君儀住家鐵門，擬與蔡君儀
    理論。此間其已預見在門扇開啟之際，倘用力踹踢門扇，有
    導致應門之人忽遭門扇猛力回擊而受傷之可能，竟仍基於縱
    有人因此受傷亦不違背其本意之不確定傷害故意，見劉仲盛
    應門，猶以腳踹門，導致鐵門向內猛然撞擊，該門上之壓克
    力板因而割傷劉仲盛右手肘，使劉仲盛受有右手肘部10公分
    擦挫傷之傷害。劉仲盛憤而衝向陳煜升，惟為蔡君儀及蔡君
    儀胞妹蔡小靜所阻，雙方爆發嚴重口角衝突。嗣兩方人馬不
    歡而散，陳煜升等人原擬搭乘電梯離去。陳煜升臨行前，另
    基於恐嚇之犯意，向劉仲盛恫稱：「你們全家出門給我小心
    一點」等語，以此加害生命、身體之事恐嚇劉仲盛，致劉仲
    盛心生畏懼，致生危害於安全。
二、案經劉仲盛訴由新北市政府警察局蘆洲分局移請臺灣板橋地
    方法院檢察署檢察官偵查後聲請以簡易判決處刑。
    理      由
一、被告陳煜升經合法傳喚，無正當理由未於審判期日到庭，爰
    依刑事訴訟法第371 條規定，不待其陳述，逕行判決，先此
    敘明。
二、證據能力部分：
（一）告訴人劉仲盛、證人蔡小靜於偵查中之證述：
   1、證人蔡小靜於偵查中之證述：
      按被告以外之人於偵查中向檢察官所為之陳述，除顯有不
      可信之情況者外，得為證據，刑事訴訟法第159 條之1 第
      2 項定有明文。蓋現行法之檢察官仍有訊問被告、證人及
      鑑定人之權限，其應踐行之程序又多有保障被告或被害人
      之規定，證人、鑑定人於偵查中亦均須具結，就刑事訴訟
      而言，其司法屬性甚高；而檢察官於偵查程序取得之供述
      證據，其過程復尚能遵守法令之規定，是其訊問時之外部
      情況，積極上具有某程度之可信性，除消極上顯有不可信
      之情況者外，均得為證據。故主張其為不可信積極存在之
      一方，自應就此欠缺可信性外部保障之情形負舉證責任（
      最高法院98年度臺上字第2904號判決要旨參照）。從而，
      被告以外之人前於偵查中，經具結後所為證述，除反對該
      項供述具有證據能力之一方，已釋明「顯有不可信之情況
      」之理由外，皆得為證據。查證人蔡小靜於偵查中，係以
      證人之身份，經檢察官告以具結之義務及偽證之處罰，經
      其具結，而於負擔偽證罪之處罰心理下所為，係經以具結
      擔保其證述之真實性。又證人蔡小靜於偵查中，並無證據
      顯示係遭受強暴、脅迫、詐欺、利誘等外力干擾情形，或
      在影響其心理狀況，致妨礙其自由陳述等顯不可信之情況
      下所為。從而，證人蔡小靜於偵查中向檢察官所為之陳述
      ，既無顯不可信之情況，依上開說明，自有證據能力。
   2、告訴人於偵查中之陳述：
      按證人依法應具結而未具結，其證言不得作為證據，刑事
      訴訟法第158 條之3 定有明文。復按告訴人之指訴雖係以
      使被告受刑事訴追為目的，但非同法第3 條所稱之「當事
      人」，乃當事人以外之第三人，除依同法第271 條之1 規
      定到庭單純陳述意見時，毋庸具結外，如就與待證事實有
      重要關係之親身知覺、體驗事實陳述時，即居於證人之地
      位，自應依同法第186 條第1 項規定命其具結，使告訴人
      知悉其有據實陳述之義務，以擔保其證言之真實性，該供
      述證據始具證據能力，如未踐行人證之法定調查程序，應
      不得作為證據（最高法院93年度臺上字第6838號判決要旨
      參照）。查告訴人於偵訊時，並未經檢察官告以具結之義
      務及偽證罪之處罰，且未於供前或供後使其具結，有該期
      日偵訊筆錄在卷可稽。是依前揭說明，告訴人於偵訊時之
      指訴，就被告犯罪事實之認定，並無證據能力，本院自不
      得採為判斷之依據。
（二）告訴人及證人蔡小靜於原審訊問時之陳述：
      按被告以外之人於審判外向法官所為之陳述，得為證據，
      刑事訴訟法第159 條之1 第1 項定有明文。查被告以外之
      人向法官所為之陳述，因其陳述係向法官為之，不問係其
      他刑事案件之準備程序、審判期日或民事事件或其他訴訟
      程序之陳述，均係在任意陳述之信用性已受確定保障之情
      況下所為，因此該等陳述應得作為證據。查告訴人及證人
      蔡小靜於原審訊問時之陳述，均係向法官所為，且均經告
      以具結之義務及偽證之處罰，經具結後而為陳述，其等任
      意陳述之信用性已受確定保障。是其等於原審訊問時之證
      述，應有證據能力。
（三）全民醫院診斷證明書：
      按醫師執行醫療業務時，不論患者是因病尋求診療，或因
      特殊目的而就醫，醫師於診療過程中，應依醫師法之規定
      ，製作病歷，此一病歷之製作，均屬醫師於醫療業務過程
      中所須製作之紀錄文書，而且每一醫療行為均屬可分，因
      其接續之看診行為而構成醫療業務行為，其中縱有因訴訟
      目的，例如被毆傷而尋求醫師之治療，對醫師而言，仍屬
      其醫療業務行為之一部分，仍應依法製作病歷，則該病歷
      仍屬業務上所製作之紀錄文書，與通常之醫療行為所製作
      之病歷無殊，自屬刑事訴訟法第159 條之4 第2 款所稱從
      事業務之人於業務上所須製作之紀錄文書，而診斷證明書
      係依病歷所轉錄之證明文書，自仍屬本條項之證明文書（
      最高法院97年度臺上字第666號判決要旨參照）。查全民
      醫院診斷證明書應屬依病歷所轉錄之證明文書，揆諸前開
      說明，應有證據能力。
（四）其餘證據方法之證據能力：
      按被告以外之人於審判外之陳述，雖不符刑事訴訟法第15
      9 條之1 至第159 條之4 之規定，而經當事人於審判程序
      同意作為證據，法院審酌該言詞陳述或書面陳述作成時之
      情況，認為適當者，亦得為證據；當事人、代理人或辯護
      人於法院調查證據時，知有同法第159 條第1 項不得為證
      據之情形，而未於言詞辯論終結前聲明異議者，視為有前
      項之同意，同法第159 條之5 亦有明文。查告訴人、證人
      蔡小靜於警詢時之陳述及現場錄音譯文，均係被告以外之
      人於審判外之言詞及書面陳述。公訴人與被告均知有不得
      為證據之情形，並未爭執上開證據方法之證據能力，且迄
      本院言詞辯論終結前，復未就上開證據方法之證據能力聲
      明異議。本院審酌告訴人、證人蔡小靜於警詢時，係就其
      等親身經歷之事實而為陳述，核無違法取證或證明力顯然
      過低之情事；又現場錄音譯文乃證人莊玉玲逐字製作，此
      據證人莊玉玲於本院審理時證述甚詳（詳本院卷第40頁反
      面），除括號內涉及個人主觀意見外，餘均與錄音內容大
      致相符，此經本院當庭勘驗屬實（詳本院卷第33頁正面）
      。從而，上開證據方法之作成過程亦無不適當之情形。揆
      諸前開說明，上開證據方法自均得為證據。
三、認定犯罪事實所憑之證據及理由：
    訊據被告於本院準備程序時，固坦承：伊於上開時間，偕同
    證人蔡品潔、莊玉玲、案外人許振新前往告訴人住處，擬與
    告訴人前妻蔡君儀理論，雙方因而爆發口角衝突之事實，惟
    矢口否認有何傷害及恐嚇之犯行，辯稱：當日係伊母親蔡品
    潔踹門，伊並無踹門，且告訴人並非開門之人，不可能因伊
    母親蔡品潔踹門而受傷；又伊從未恐嚇告訴人稱「你們全家
    出門給我小心一點」云云。經查：
（一）上揭犯罪事實，業據證人即告訴人於警詢、原審訊問及本
      院審理時結證稱：案發前2 日，證人蔡品潔與案外人蔡君
      儀發生肢體衝突，被告下樓替證人蔡品潔出頭，至伊住處
      門口踹門，伊正在開門時，被告又踹了一腳，導致伊右手
      肘被門割傷，之後被告擬返家，進入電梯後又出來，對著
      伊家門說「你們全家出門給我小心一點」，伊感到十分恐
      懼，害怕被告會傷害伊家人等語綦詳（詳臺灣板橋地方法
      院檢察署98年度偵字第23469 號偵查卷宗第7 頁、第8 頁
      、本院98年度簡字第8644號卷第15頁反面至第16頁反面、
      本院卷第33頁反面至第35頁反面），核與證人蔡小靜於警
      詢、偵訊及原審訊問時結證稱：案外人蔡君儀與證人蔡品
      潔因伊等母親之事發生肢體衝突，被告下樓理論，在告訴
      人住處門口踹門，告訴人開門時，被告又踹了一下，導致
      告訴人手被門割傷，之後大家在樓梯間講話，被告返家前
      ，出言恐嚇告訴人，要告訴人他們全家出門小心一點等語
      相符（詳臺灣板橋地方法院檢察署98年度偵字第23469 號
      偵查卷宗第10頁、第11頁、第18頁、本院98年度簡字第86
      44號卷第15頁反面至第16頁正面）。再者，被告於上開時
      、地，以腳踹踢告訴人住處鐵門，並與告訴人、證人蔡小
      靜、案外人蔡君儀發生口角衝突乙情，復有現場錄音光碟
      1 片在卷可查，而該光碟亦經本院當庭勘驗屬實（詳本院
      卷第33頁正面），另有現場錄音譯文1 份可資佐證（詳臺
      灣板橋地方法院檢察署98年度偵字第23469 號偵查卷宗第
      23頁至第32頁）。又告訴人因而受有右手肘部10公分擦挫
      傷之傷害乙情，另有全民醫院診斷證明書1 紙在卷可查（
      詳臺灣板橋地方法院檢察署98年度偵字第23469 號偵查卷
      宗第14頁）。則被告傷害並恐嚇告訴人之事實，應堪認定
      。
（二）證人蔡品潔於本院審理時，雖結證稱：當日係伊踹門，之
      後案外人蔡君儀來開門，就吵起來了，當日並未看到告訴
      人受傷，之後伊等離開，直接搭電梯上樓，沒有聽到被告
      恐嚇告訴人云云（詳本院卷第36頁正面、第37頁正面、第
      38頁正面），雖核與證人莊玉玲於本院審理時證稱：當日
      係證人蔡品潔踹門，案外人蔡君儀開門，後來講得沒完沒
      了，伊等就一起搭電梯回去，被告並未恐嚇告訴人云云相
      符（詳本院卷第38頁反面、第40頁正面）。然查，證人蔡
      品潔於本院審理時證稱：伊踹門時被告在伊左前方，案外
      人許振新在最後面，證人莊玉玲原本在伊右邊，當時告訴
      人在伊面對大門之左邊，伊母親在告訴人前面，中間是證
      人蔡小靜，案外人蔡君儀在門之開口處，案外人蔡君儀將
      門打開，伊就跑到最前面，當日是伊錄音，告訴人從頭到
      尾都沒有出來，他都在門內云云（詳本院卷第37頁、第38
      頁正面）。證人莊玉玲於本院審理時則證稱：案外人蔡君
      儀開門時，伊沒有看到告訴人，係案外人蔡君儀開門後，
      伊等講沒幾句，告訴人才衝出門作勢要打人，證人蔡品潔
      踹門時，伊站在很後面，伊在錄音，伊站在證人蔡品潔後
      面，其他人都在伊旁邊，證人蔡品潔站在最前面云云。則
      其等2 人就當日在場之人所在相關位置，告訴人行蹤及何
      人錄音等節之陳述，俱屬相迥（詳本院卷第39頁）。是其
      等於本院審理時證述之情節，真實性已屬可議。且查，證
      人蔡品潔、莊玉玲上開證述之情節，核與證人蔡小靜證述
      情節相迥，而證人蔡品潔為被告母親，證人莊玉玲為被告
      前女友，此據其等於本院審理時證述明確（詳本院卷第35
      頁反面、第38頁反面）。則證人蔡品潔、莊玉玲與被告具
      有特殊情誼，其間關係密切，衡情其等證詞之可信性已有
      可疑。反觀證人蔡小靜為被告之阿姨，為告訴人之小姨子
      ，此據證人蔡小靜於警詢時證述甚詳（詳臺灣板橋地方法
      院檢察署98年度偵字第23469 號偵查卷宗第10頁、第11頁
      ），相較之下，被告與其關係之密切更甚告訴人，衡情證
      人蔡小靜應無甘冒偽證罪之處罰，刻意構詞誣陷被告以迎
      合告訴人之理。綜上，足徵證人蔡品潔、莊玉玲上開證述
      之情節不足採信，自無從為有利被告之認定。
（三）且查，被告當日偕同證人蔡品潔等人前往告訴人住處門口
      ，擬找案外人蔡君儀理論，經人以腳踹踢鐵門，被告並大
      聲叫囂「開門啦」等情，業經本院當庭勘驗現場錄音光碟
      屬實，有本院勘驗筆錄在卷足憑（詳本院卷第33頁正面）
      。又案外人蔡君儀聞有踹門聲，詢問來者何人，被告緊接
      回應「拎北（臺語）」等語，有現場錄音譯文在卷可查（
      詳臺灣板橋地方法院檢察署98年度偵字第23469 號偵查卷
      宗第23頁），是被告斯時亦不否認其有踹踢鐵門之行為。
      且觀現場踹門聲與被告叫囂聲相互應合，此觀當日踹門聲
      響後，均緊接被告之吼叫聲乙節自明（詳本院卷第33頁正
      面），足見踹門者與上開叫囂聲，應係出自同一人所為。
      另被告同日見案外人蔡君儀質問為何踹踢其住處鐵門，被
      告亦未否認，隨即反唇稱：「你沒來我們家踹門嗎」等語
      一節，復有現場錄音譯文在卷可查（詳臺灣板橋地方法院
      檢察署98年度偵字第23469 號偵查卷宗第26頁）。益徵，
      本案踹門導致告訴人受傷之人，確係被告無誤。又查，被
      告辯稱：當日開門之人係案外人蔡君儀，並非告訴人，告
      訴人都在裡面，伊並未與告訴人面對面云云，經核與告訴
      人及證人蔡小靜上開證述之情節不符，亦與證人蔡品潔於
      本院審理時證稱：告訴人站在伊面對大門之左邊云云（詳
      本院卷第37頁反面），及證人莊玉玲於本院審理時證稱：
      告訴人一開始並未出現，等到案外人蔡君儀跟伊等講到一
      半時，告訴人才衝出來作勢要打人云云相迥（詳本院卷第
      39頁正面）。且被告提出之錄音譯文亦顯示告訴人當時確
      係在場，並因不滿被告叫囂，乃與被告發生口角，並險生
      肢體衝突，適為證人蔡小靜、案外人蔡君儀所阻等情，有
      現場錄音譯文在卷可查（詳臺灣板橋地方法院檢察署98年
      度偵字第23469 號偵查卷宗第23頁）。從而。被告上開所
      辯，實不足採信。
（四）又查，被告辯稱：伊並未恐嚇告訴人稱「你們全家出門給
      我小心一點」云云，並提出錄音光碟1 片及現場錄音譯文
      1 份為證（詳臺灣板橋地方法院檢察署98年度偵字第2346
      9 號偵查卷宗第23頁至第32頁）。而上開錄音光碟經本院
      當庭勘驗結果，雖查無被告口出上開恫嚇之語之情，亦有
      本院勘驗筆錄在卷足參（詳本院卷第33頁正面）。然查，
      被告係於雙方發生嚴重口角衝突，繼而不歡而散，擬搭乘
      電梯離去時，又步出電梯對告訴人恫嚇上語，才又進電梯
      離開乙情，業經證人即告訴人於本院審理時證述甚詳（詳
      本院卷第34頁反面）。證人蔡小靜於原審訊問時亦稱：被
      告係要離開，進電梯前對告訴人恐嚇等語甚詳（詳本院98
      年度簡字第8644號卷第16頁正面）。而本院勘驗當日錄音
      光碟結果，錄音末段均係被告與證人蔡品潔、莊玉玲等人
      之聲音，並無吵鬧聲響，至於被告等人何時進入電梯，及
      該錄音有無間斷等節，均無從判斷乙情，有本院勘驗筆錄
      附卷足參（詳本院卷第33頁正面）。從而，扣案之錄音光
      碟雖未錄有被告對告訴人恐嚇之語，亦無從憑為有利被告
      之認定。
（五）綜上所述，被告所辯無非推諉卸責之詞，不足採信。另被
      告雖聲請傳喚證人許振新以證明本案案發之過程，惟被告
      並未陳報證人許振新之相關年籍資料以供本院依址傳喚，
      且被告聲請傳喚證人許振新之待證事實既與證人蔡品潔、
      莊玉玲相同，應認證人許振新並無傳訊之必要，附此敘明
      。本案事證明確，被告犯行堪予認定，應依法論科。
四、按家庭暴力防治法所稱之家庭暴力，係指家庭成員間實施身
    體或精神上不法侵害之行為；家庭暴力罪者，謂家庭成員間
    故意實施家庭暴力行為而成立其他法律所規定之犯罪，家庭
    暴力防治法第2 條第1 款、第2 款分別定有明文。被告係告
    訴人前妻胞妹之子，其等2 人間曾為4 親等以內之旁系姻親
    ，此據被告陳明在卷（詳臺灣板橋地方法院檢察署98年度偵
    字第23469 號偵查卷宗第5 頁），核與告訴人陳述情節相符
    （詳臺灣板橋地方法院檢察署98年度偵字第23469 號偵查卷
    宗第8 頁、本院卷第33頁反面），其間為家庭暴力防治法第
    3 條第4 款所稱之家庭成員。核被告所為，係屬家庭成員間
    實施身體及精神上不法侵害之行為，即家庭暴力防治法第2
    條第1 項所稱之家庭暴力，並構成刑法第277 條第1 項之傷
    害罪及同法第305 條之恐嚇危害安全罪。又因家庭暴力防治
    法之上開規定並無罰則之規定，故被告應依刑法第277 條第
    1 項傷害罪及同法第305 條之恐嚇危害安全罪之規定予以論
    罪科刑。另被告所犯上開傷害與恐嚇危害安全2 罪間，犯意
    各別，行為互殊，應予分論併罰。原審以被告罪證明確，依
    刑事訴訟法第449 條第1 項前段、第3 項，刑法第277 條第
    1 項、第305 條、第41條第1 項前段、第51條第6 款，刑法
    施行法第1 條之1 第1 項、第2 項前段等規定，並審酌被告
    遇事不思理性處理，僅因細故即傷害及恐嚇告訴人，兼衡其
    犯罪之動機、目的、手段、對告訴人造成傷害之程度，及被
    告犯後態度等一切情形，分別量處拘役15日、20日，及定其
    應執行之刑為拘役30日，並均諭知易科罰金之折算，其認事
    用法俱無違誤，量刑亦屬妥適。被告空言否認其涉犯本案傷
    害及恐嚇危害安全犯行，提起上訴指摘原判決不當，為無理
    由，應予駁回。
據上論斷，應依刑事訴訟法第455 條之1 第1 項、第3 項、第36
8 條、第371 條，判決如主文。
本案經檢察官李美金到庭執行職務。
中    華    民    國    99    年    12    月    31    日
              刑事第十八庭審判長法  官   楊仲農
                                法  官   楊筑婷
                                法  官   謝梨敏
以上正本證明與原本無異
不得上訴。
                                書記官   林怡君
中    華    民    國    99    年    12    月    31    日
附錄本案論罪科刑法條全文：
中華民國刑法第277條
傷害人之身體或健康者，處三年以下有期徒刑、拘役或一千元以
下罰金。
犯前項之罪因而致人於死者，處無期徒刑或七年以上有期徒刑；
致重傷者，處三年以上十年以下有期徒刑。
中華民國刑法第305條
以加害生命、身體、自由、名譽、財產之事，恐嚇他人致生危害
於安全者，處 2 年以下有期徒刑、拘役或 3 百元以下罰金。

司法院資訊處製作；財團法人民間司法改革基金會備份。
